【裁判字號】    98,上易,1883
【裁判日期】    990121
【裁判案由】    恐嚇等
【裁判全文】
臺灣高等法院臺中分院刑事判決        98年度上易字第1883號
上  訴  人
即  被  告  丙○○
                    （現羈押在臺灣臺中看守所）
上列上訴人即被告因恐嚇取財案件，不服臺灣臺中地方法院98年
度易字第3194號中華民國98年10月14日第一審判決（起訴案號：
臺灣臺中地方法院檢察署98年度偵字第19589號），提起上訴，
本院判決如下：
    主    文
原判決關於恐嚇取財部分撤銷。
丙○○意圖為自己不法之所有，以恐嚇使人將本人之物交付，累
犯，處有期徒刑柒月。扣案之黑色玩具瓦斯槍壹支沒收。
    犯罪事實
一、丙○○於民國95年間曾犯偽造文書罪、詐欺罪、傷害罪、竊
    盜罪，經臺灣臺中地方法院95年度訴字第3638號案分別判處
    有期徒刑6月、6月、7月、7月，減為有期徒刑3月、3月、3
    月又15日、3月又15日，定應執行刑為有期徒刑1年確定，並
    於97年10月22日執行完畢。猶不知悔改，復意圖為自己不法
    之所有，於98年7月10日14時許，至其房東乙○○位在臺中
    縣大里市○○路156號1樓之住處，對乙○○恫稱：其承租位
    在該處2樓之房間內之新臺幣（下同）2萬元現金遭竊，無法
    向老大交待，所以老大交待要房東賠償1萬元等語，乙○○
    表示不願賠償，丙○○即繼續恫稱：要不是乙○○平常對其
    不錯，其當晚會把1至4樓的房客全部叫起來罰站等語，致乙
    ○○心生畏懼，而同意稍後於該日給丙○○5000元，另於同
    年月15日，再給丙○○5000元，兩人言畢丙○○欲離去時，
    為使乙○○如數給付，丙○○復稱：妳要不要相信等語，隨
    即打開隨身攜帶之背包，亮出其內之黑色玩具瓦斯槍1支（
    有無殺傷力不明，另由檢察官偵辦中）給乙○○看，使乙○
    ○心生恐懼而不敢不從。乙○○遂於其後至臺北市借錢，而
    將1萬元如期交付丙○○。嗣經警於98年8月11日18時許，在
    臺中市○區○○路與柳川西路口，因另案查獲丙○○，並在
    其身上扣得該支黑色玩具瓦斯槍。
二、案經臺中市警察局第三分局報請臺灣臺中地方法院檢察署檢
    察官偵查起訴。
    理    由
壹、證據能力部分：
一、按被告以外之人於審判外之陳述，雖不符刑事訴訟法第159
    條之1至之4等四條之規定，而經當事人於審判程序同意作為
    證據，法院審酌該言詞陳述或書面陳述作成時之情況，認為
    適當者，亦得為證據，當事人、代理人或辯護人於法院調查
    證據時，知有刑事訴訟法第159條第1項不得為證據之情形，
    而未於言詞辯論終結前聲明異議者，視為有前項之同意。同
    法第159條之5定有明文。本案乙○○於警詢時之陳述，其性
    質屬於證人於審判外之陳述，而為傳聞證據，且查無符合刑
    事訴訟法第159條之1至之4等四條之情形，原雖無證據能力
    ，然上開供述證據內容，業經本院審理時予以提示並告以要
    旨，且經檢察官及被告表示意見，渠等已知上述供述證據乃
    傳聞證據，卻均未表示無證據能力，本院審酌上開供述證據
    作成時，並無人情施壓或干擾，亦無不當取供之情形，認為
    以之作為本案之證據亦屬適當，而有證據能力。
二、除法律另有規定外，實施刑事訴訟程序之公務員因違背法定
    程序取得之證據，其有無證據能力之認定，應審酌人權保障
    及公共利益之均衡維護，刑事訴訟法第158條之4定有明文。
    本案所引用之非供述證據，並無證據證明係實施刑事訴訟程
    序之公務員違背法定程序所取得，且檢察官及被告未表示無
    證據能力，自應認均具有證據能力。
貳、認定犯罪事實之證據及理由：
一、訊據被告丙○○，固坦承於前揭時地以失竊2萬元為由，要
    求被害人乙○○賠償1萬元，被害人並已交付1萬元等事實，
    惟否認有對被害人施以恐嚇之行為，辯稱：伊對被害人說「
    要不是妳平常對我不錯，我當晚會把1至4樓的房客全部叫起
    來罰站」等語，只是舉例說伊有個阿兄曾經這樣做，並不是
    伊也想要這樣做，伊並沒有惡意，又伊與被害人講完賠償的
    事情後，欲離去時被害人問伊為何警察來找伊，伊就跟被害
    人說可能是以前的朋友知道伊有槍，向警察密告，伊為向被
    害人解釋這件事，才將該支黑色玩具瓦斯槍亮給被害人看云
    云。
二、經查，上揭犯罪事實業據被害人乙○○於警詢中指訴綦詳，
    此有該筆錄在卷可佐（參警卷第25-26頁筆錄），其於99年1
    月7日復在本院審理中具結證稱：「丙○○是有告訴我說，
    他的2萬元放在房間內，有被偷了，也告訴我說，要我分擔1
    萬元，我有告訴他說，我分擔3000元可不可以，他說太少，
    我就說我分擔1萬元，他說好，所以，我先給他5000元，剩
    下5000元有過幾天再給」、「（問：這2萬元，是否妳偷的
    ？）不是」、「（問：丙○○有無打開皮包，把槍枝露出來
    給妳看？）他有拿出來，我是看到是長長的、黑黑的，但暗
    暗的我看不清楚」、「（問：被告有無告訴妳說，這是什麼
    東西？）沒有」、「（問：被告有無說到：要不是妳平常對
    其不錯，其當晚會把1至4樓的房客全部叫起來罰站等語？）
    有這樣說」、「（問；被告有無說到：承租位在該處2樓之
    房間內之2萬元現金遭竊，無法向老大交待，所以老大交待
    要房東賠償1萬元等語？）有說，他是說他去收帳，錢不見
    了，他無法向他老大交代」、「（問：妳於警局所做的筆錄
    是否實在？）都實在」等語（參本院卷第65-66頁筆錄）。
    再被告於98年12月14日在本院準備程序中供稱：「（問：你
    承租被害人房間，一個月3000元，你是不是沒有錢，只先付
    1500元？）對」（參本院卷第56頁筆錄）。茲綜合被告有
    無在租屋處失竊2萬元，並無何證據可資證明，縱被告有
    失竊2萬元，無證據證明係被害人所竊下，被告自知被害人
    並無賠償之義務，被告開口即說伊「老大」怎樣，充滿江
    湖味，又說如果不是被害人平常對其不錯，其當晚會把1至4
    樓的房客全部叫起來罰站，讓身為房東之被害人，無法對其
    他房客交代，無端亮出讓人無法辨識真偽之槍枝等情，要
    謂被告無向被害人勒索之不法所有意圖，孰人能信。又被害
    人既未竊取該2萬元，也無賠償之義務，於被告尚積欠其房
    租之情況下，還要到臺北向伊妹妹借錢，依期給付被告1萬
    元（參警卷第25頁筆錄），可信被害人係見聞被告之話語舉
    止後，心生畏懼，方有如此之作為。本院因認被告所辯，僅
    係卸責之詞，不足採信。此外，本件並有該支黑色玩具瓦斯
    槍扣案足憑。本件事證明確，被告犯行應堪認定。
、論罪科刑部分：
一、核被告所為，係犯刑法第346條第1項之恐嚇取財罪。又被告
    於95年間曾犯偽造文書罪、詐欺罪、傷害罪、竊盜罪，經臺
    灣臺中地方法院95年度訴字第3638號案分別判處有期徒刑6
    月、6月、7月、7月，減為有期徒刑3月、3月、3 月又15日
    、3月又15日，定應執行刑為有期徒刑1年確定，並於97年10
    月22日執行完畢，此有臺灣高等法院被告前案紀錄表在卷可
    證，其於受有期徒刑之執行完畢後，5年以內故意再犯本件
    有期徒刑以上之罪，為累犯，依刑法第47條第1項規定，應
    加重其刑。
二、原審據以論罪科刑，固非無見，惟原審判決就被告另被查扣
    鋼珠一包，於犯罪事實欄中未說明與本件有何關係，即遽以
    宣告沒收，尚有未洽（詳後述）。被告仍執前揭辯詞提起上
    訴，指摘原審判決不當，雖無理由，惟原審判決既有上開可
    議之處，自應由本院將原審判決此部分予以撤銷改判。爰審
    酌被告於原審承認有為本件犯行嗣又翻異前詞，諒無悔意，
    年輕體健，竟不思正途賺取所需，而對年近60歲之被害人為
    此犯行，及本件所得財物非鉅，情節尚非重大等一切情狀，
    量處如主所示之刑。另扣案之黑色玩具瓦斯槍，係被告所有
    ，此經被告陳明在卷，並供本件恐嚇取財所用之物，此經本
    院查證屬實，依刑法第38條第1項第2款之規定，併予宣告沒
    收。又本件雖尚扣得鐵珠一包，惟該包鐵珠係用塑膠夾練袋
    另行包裝，並非置於該支黑色玩具瓦斯槍內（參警卷第74頁
    照片），且被告及被害人自警詢初始迄本院審理止，均僅陳
    稱被告亮出該支黑色玩具瓦斯槍，並未指出該支槍內裝填有
    該些鐵珠，或另外看到該包鐵珠，是以並無證據證明該包鐵
    珠亦係供本件犯行所用之物，故非能併予宣告沒收，附此敘
    明。
據上論斷，應依刑事訴訟法第369條第1項前段、第364條、第299
條第1項前段，刑法346條第1項、第47條第1項、第38條第1項第2
款，刑法施行法第1條之1第1項、第2項前段，判決如主文。
本案經檢察官甲○○到庭執行職務。
中    華    民    國    99    年    1     月    21    日
            刑事第七庭    審判長法  官  林  榮  龍
                                法  官  張  惠  立
                                法  官  李  秋  娟
以上正本證明與原本無異。
不得上訴。
                                書記官  詹  錫  朋
中    華    民    國    99    年    1     月    21    日


司法院資訊處製作；財團法人民間司法改革基金會備份。
